臺灣臺北地方法院民事判決　　　　　　　94年度勞訴字第47號
原　　　告　甲○○
　　　　　　戊○○
共　　　同
訴訟代理人　陳金泉律師
複　代理人　李瑞敏律師
被　　　告　國華人壽保險股份有限公司
　　　　　　　　　　　樓及地下.
法定代理人　乙○○
訴訟代理人　己○○
　　　　　　丁○○
　　　　　　丙　○
上列當事人間請求確認僱傭關係存在等事件，經本院於民國94年
8月17日言詞辯論終結，判決如下：
    主      文
原告之訴及假執行之聲請均駁回。
訴訟費用由原告負擔。
    事實及理由
一、本件原告起訴主張：
（一）原告甲○○與戊○○均自民國83年間起任職被告公司桃園
      中壢展泰營業處擔任保險業務員，為被告公司招攬保險業
      務。原告甲○○為編制內之保險業務員，每月領有新台幣
      （下同）2,000元至3,000元之固定薪資，及以保險招攬業
      績及保戶繳交之保費計算所得之業績獎金、久任佣金與續
      年度佣金。原告戊○○係擔任被告公司兼職保險業務員，
      並訂有ALI承攬合約書面，每月領取之報酬係按其招攬之
      業務及被告公司收取之保費計算所得之業績獎金及佣金。
      惟被告公司展泰營業處自86年1起至89年8月止止以「福利
      奉獻」為名苛扣原告甲○○及戊○○如附表一所示之工資
      金額累積各達44,600元及56,770元。原告已於93年7月底
      向主管表示反對意思，被告公司自應依其與原告甲○○間
      之勞動契約及民法第179條規定返還原告上開違約剋扣之
      金額。
（二）被告公司於93年7月17日以原告甲○○業績未達考核標準
      及連續曠職三日為由終止兩造間之勞動契約，並自93年8
      月份起即未繼續給付工資與原告甲○○。被告所為上開終
      止契約之表示已足徵其向原告為拒絕受領勞務之表示，依
      民法第487條前段規定，被告應依其與原告甲○○間之勞
      動契約給付工資。又原告甲○○係擔任保險業務員每月工
      資數額並不固定，謹以原告甲○○遭被告不法終止前一年
      所得如附表二所示之工資所得總數除以十二個月計算被告
      應給付原告甲○○之每月工資計32,135元，被告應自93
      年8月1日起至復職日止，按月於每月最後一日給付原告甲
      ○○32,135元，並自各期應給付之次日起至清償日止，按
      週年利率5%計算之法定遲延利息。又被告公司於93年7月
      17日以原告戊○○未達約定業績標準終止其與原告戊○○
      所訂定之保險承攬合約，惟該終止仍為不合法，不生終止
      效力，被告仍應給付原告戊○○未付佣金22,476元。
（三）上開「福利奉獻」之扣款被告已在其發給原告之業務津貼
      表上顯示，可認該扣款係屬職場行為，被告自應概括承受
      。又原告甲○○雖自93年7月7日起至同年月9日止未至被
      告公司打卡，然此係因家中幼兒突然生病，原告已填妥請
      假單據透過上級主管請假，竟遭被告公司將該紙請假單銷
      毀謊稱係原告甲○○曠職，自不能僅以原告甲○○打卡紀
      錄上於93年7月7日起至同年月9日止未有打卡紀錄，即認
      原告甲○○有連續曠職之情事。況原告甲○○提供勞務方
      式主要並非在辦公處所內服勤，而係在外招攬及開拓新業
      務，更不能以打卡紀錄認定原告甲○○服勤不正常。又原
      告甲○○93年5月至7月季考核紀錄並無未達標準之情事，
      被告於93年7月17日任意以原告甲○○考績未達標準終止
      契約顯然違反勞動基準法（下稱勞基法）第12條規定。又
      原告戊○○所招攬之保險於93年7月收取之訴外人文進營
      造公司團保保費已達27,397元，加上同月份強制機車保險
      部分之保費2,490元及同年6月份之保費收入14,928元，其
      業績明顯超逾原告戊○○與被告訂定之保險承攬合約約定
      之30,000元，並無被告所稱業績未達標準之情事。又原告
      戊○○均是依上開保險承攬合約為被告公司招攬保險，被
      告公司亦據此核算承攬報酬，自不能於計算原告戊○○保
      險承攬合約最低應招攬金額時將產險部分予以剔除而認未
      達考核標準。況依原告戊○○與被告訂定之保險承攬合約
      第1條約定如期限屆至雙方未表示終止之意思，則該合約
      期限將自動展延，被告於期限屆至未為反對表示，故原告
      戊○○與被告間之承攬合約效力並未終止。
（四）爰聲明求為：1、被告應分別給付原告甲○○44,600元及
      原告戊○○79,246元，及自起訴狀繕本送達翌日起至清償
      日止，按週年利率5%計算之利息。2、確認原告甲○○與
      被告間僱傭關係存在。3、被告應自93年8月1日起至復職
      日止，按月於每月最後一日給付原告甲○○32,135元，及
      自各期應給付之次日起至清償日止，按週年利率5% 計算
      之利息。4、上開命被告給付部分，原告願供擔保請准宣
      告假執行。
二、被告則以：
（一）原告甲○○依被告公司工作規則應按時出勤打卡，惟原告
      甲○○於93年7月7日起至同年月9日止並未出勤；另原告
      甲○○於93年7月份計曠職10日、遲到5日，並於93年5月
      至7月之季考核月平均業績未達考核標準，被告自得於考
      核結算日之翌日即93年7月17日以原告甲○○無故曠職及
      未達考核標準為由終止系爭勞動契約。原告甲○○與被告
      公司間之勞動關係既已合法終止，原告甲○○自不得請求
      被告給付93年8月1日以後之工資。再縱認系爭勞動契約存
      在，但被告應給付之工資應以勞工遭終止契約前六個月之
      月平均工資23,882元為限，原告主張依被告94年7月17日
      系爭勞動契約終止前一年之工資總額為計算標準，並無依
      據。再依民法第487條但書規定，原告甲○○此段期間之
      所得及因而減少之支出亦應扣除。
（二）原告戊○○雖主張其與被告間存有承攬契約關係，並據以
      請求給付續期佣金。惟因原告戊○○之業績未達約定標準
      ，依系爭保險承攬合約第1條及第10條約定應當然終止，
      被告並於93年7月17日向原告戊○○為終止契約之表示，
      故系爭保險承攬合約已經終止。又依系爭保險承攬合約原
      告戊○○所負之義務係為被告招攬人身保險，故該合約第
      4條第9項所稱之「初年度保費」，自係指原告戊○○招攬
      之人身保險契約投保第一年度所繳之保險費。
（三）被告公司從未對原告薪資以差勤為由扣款，原告業務津貼
      表上「福利奉獻」扣款係營業單位依單位福利章程及公約
      所為，該差勤公約已經公示於職場（打卡處），並經員工
      同意。被告僅是代該事業單位為扣款，縱該扣款不合法，
      亦與被告公司無涉等語，資為抗辯。並聲明求為原告之訴
      及假執行之聲請均駁回。如受不利判決，願預供擔保請准
      宣告免為假執行。
三、查被告係經營人身保險業，有公司變更登記表乙份在卷可查
    （見本院卷第9頁至第11頁），依勞基法第3條第1項第8款規
    定及行政院勞工委員會86年10月30日（86）勞動一字第
    047494號函示，被告公司係屬應自87年4月1日起適用勞基法
    之事業單位。原告甲○○受僱被告公司擔任保險業務員，在
    被告公司指揮監督下提供勞務，為兩造所不爭（見本院卷第
    235頁及第253頁），故兩造間系爭僱傭契約係屬勞基法第2
    條第6款規定之勞動契約而有勞基法規定之適用（最高法院
    89年度台上字第1301號判決要旨參照）。又原告甲○○主張
    其與被告間之僱傭關係存在，為被告所否認，而兩造間之僱
    傭關係是否存在，影響原告甲○○是否為被告公司勞工之法
    律上地位，原告甲○○私法上地位自有受侵害之危險，原告
    甲○○本件確認之訴，有法律上利益。
四、次查原告甲○○與戊○○均自83年間起任職被告公司桃園中
    壢展泰營業處擔任保險業務員，為被告公司招攬保險業務。
    原告甲○○為編制內之保險業務員，每月領有2,000元至
    3,000元之固定薪資，及以保險招攬業績及保戶繳交之保費
    計算所得之業績獎金、久任佣金與續年度佣金。原告戊○○
    係擔任被告公司兼職保險業務員，每月領取之報酬係按其招
    攬之業務及被告公司收取之保費計算所得之業績獎金及佣金
    。原告戊○○則以兼任方式擔任被告公司保險業務員，每月
    依其每年招攬之業務比例及被告公司收取之保費比例計算所
    得之業績獎金及佣金。原告甲○○及戊○○自86年起至89年
    7月止分別遭以「福利奉獻」為由扣款44,600元及56,770元
    。被告於93年7月17日即93年5月至7月季考核結算日之翌日
    以原告甲○○業績未達約定之30,000元及93年7月7日起至同
    年月9日止無故曠職，暨原告戊○○未達約定業績30,000元
    為由，終止兩造間契約關係之事實，業據提出保險卡、保險
    費計算單、台北市政府勞工局93年9月21日勞資爭議案件協
    調會紀錄、原告甲○○與被告保險承攬合約、原告戊○○與
    被告保險承攬合約、存證信函、原告戊○○保險費計算明細
    表、活期儲蓄存款存摺明細、歷史明細查詢系統表、業務人
    員所得明細表、業務津貼表、各類所得扣繳暨免扣繳憑單各
    乙份及業務人員所得明細表三份為證（見本院94年度北勞調
    字第21號卷第11頁至第31頁、第32頁至第36頁、第37頁至第
    40頁、第41頁至第57頁、第58頁至第69頁、第70頁、第71頁
    至第89頁），並為兩造所不爭（見本院卷第235頁至第236頁
    及第253頁），堪信為真實。經查：
（一）按勞工無正當理由繼續曠工三日，雇主得不經預告終止契
      約，勞基法第12條第1項第6款定有明文。查原告甲○○於
      93年7月7日起至同年月9日止未至被告公司提供勞務，為
      原告甲○○所不爭（見本院卷第236頁），並有打卡紀錄
      三紙在卷可查（見本院卷第91-11頁至第91-13頁），原告
      甲○○復不能證明其已向被告公司請假，堪認原告甲○○
      確有無正當理由繼續曠工三日之事由存在。被告公司於93
      年7月17日依勞基法第12條第1項第6款規定終止其與原告
      甲○○間之勞動契約，自屬有據。原告甲○○雖主張其已
      向被告公司請假，惟該次請假單已遭被告銷毀云云，為被
      告所否認，應由原告甲○○負舉證責任，惟原告甲○○就
      此不能舉證證明。又原告甲○○業已自陳其於93年7月7日
      起至同年7月9日止未至被告公司提供勞務，則原告甲○○
      之打卡紀錄上無該期間打卡紀錄之記載，自與事實相符，
      故原告甲○○主張其於93年2月9日至同年月13日依被告公
      司指示受訓上課，竟遭被告公司記載為曠職，可推認被告
      公司所提出原告甲○○93年7月7日至同年月9日之打卡紀
      錄記載不實云云，自不足取。至原告甲○○93年2月9日起
      至同年月13日之打卡紀錄上，縱經被告公司記載為「曠職
      」，然該曠職僅是被告公司對於原告甲○○未至被告公司
      提供勞務是否具有正當理由所為之評價，縱該記載與事實
      不符，仍不能以此推認被告公司有銷毀原告甲○○93 年7
      月7日起至同年月9日請假單之情事。原告甲○○又云因保
      險業務員之工作性質特殊，不能以打卡紀錄認定保險業務
      員是否確有出勤云云。然查原告甲○○業已自陳其於93年
      7月7日起至同年月9日因家中幼兒生病已填妥假單請假等
      語，足認原告甲○○於該期間確實未為被告公司提供勞務
      ，自與被告提出之打卡紀錄是否能完全表彰保險業務員是
      否為被告公司提供勞務無涉。原告甲○○此部分主張，仍
      不足取。系爭勞動契約既經被告終止，原告甲○○主張其
      與被告間之僱傭關係存在，被告應自93年8月1日起至原告
      甲○○復職日止，按月於每月最末一日給付原告甲○○
      32,135元，及自各期應給付日之次日起至清償日止，按週
      年利率5%計算之法定遲延利息，即無足取。
（二）次查原告戊○○與被告簽立之保險承攬合約第4條第9款、
      第9條第1款分別約定：「乙方（原告戊○○）每季所招攬
      保單之初年度保費須達到3萬元以上」、「乙方如有本合
      約第四條第9款約定或被註銷或撤銷登錄時，毋庸經甲方
      （被告公司）之書面通知當然終止」，有保險承攬合約書
      乙份附卷可查（見本院卷第91-17頁背至第91-18頁）。原
      告戊○○93年5月至7月季年度所招攬人身保險保單之初年
      度保費未達三萬元，為原告戊○○所自陳（見本院卷第
      213頁），並有個人業績表附卷可查（見本院卷第199頁至
      第200頁），故原告戊○○93年5月至7月之季年度考核未
      達原告戊○○系爭保險承攬合約第9條第1款約定之最低約
      定標準而當然終止，被告公司復於93年7月17日為終止契
      約之表示，堪認系爭保險承攬合約已經終止。系爭保險承
      攬合約既經終止，依該合約第10條約定：「本合約終止後
      ，乙方（原告戊○○）不得再向甲方（被告公司）主張任
      何權利」，原告戊○○主張被告應給付其93年8月1日起之
      續年度保費，即無足取。又查原告戊○○依上開保險承攬
      合約第2條約定其所應從事之業務為「招攬甲方（被告）
      人身保險業務」，且該保險承攬合約第3條及附件所約定
      原告戊○○可取得之報酬，亦是依其招攬養老保險、定期
      壽險、終身壽險等人身保險客戶所繳納之保費比例計算可
      得之佣金及業績獎金，且被告公司之經營項目為人身保險
      業，已如前述，可見原告戊○○上開保險承攬合約第4條
      第9款所規定之初年度保費需達30,000元以上之約定，其
      計算範圍僅指原告戊○○招攬人身保險保單之初年度保費
      而言，並不包括產物保險在內，原告戊○○主張其93年6
      、7月份之人身保險加上產物保險之初年度保費已超逾上
      開約定之30,000元，系爭保險承攬合約並未當然終止，自
      不足取。原告戊○○又主張被告於系爭保險承攬合約期限
      屆至後並未為反對表示，依該契約第1條約定應於契約期
      限屆至後自動展延合約期限云云。然查系爭保險承攬合約
      第1條固約定：「本合約自92年9月5日生效，迄93年9月4
      日止為第一合約年度，合約年度期滿雙方若無書面反對之
      意思表示者，則合約自動繼續失效一年，以此類推」（見
      本院卷第91-17頁背），然此係指系爭保險承攬合約之效
      力仍繼續至上開約定期限屆至日，系爭保險承攬合約既因
      原告戊○○未達約定考核標準而當然終止，被告並於考核
      結算日之翌日即93年7月17日通知原告戊○○，則系爭保
      險承攬合約於93年9月4日約定期限屆至前已當然終止，並
      經被告公司明確表示終止之意，自無系爭保險承攬合約第
      1條約定於期限屆至雙方不表示反對意見則該契約繼續生
      效約定之適用，原告戊○○此部分主張，洵無足取。
（三）再查被告公司展泰營業處訂定之單位經營公約第4點規定
      ：「差勤訓練會議，業務同仁應按時上班及參加早會，不
      得無故不到。A、每工作月之遲到、事假、病假之次數，
      若遭過三次以上者。超過次數累計扣款：1、遲到每次扣
      款100元，上午8：30以打卡為準。2、a：早會點名未到者
      ，扣款50元。b：中途離席者扣款50元。a+b都沒有參加者
      扣款100元。3、事假、病假扣款100元。4、以上採1＋2＋
      3合併計算。B、單位月會、總公司、分公司之會報及營業
      處核定重大會議未到者，另加扣款300元。C、主管會議未
      到者另加扣款300元。：：：」；復另訂有展泰營業處差
      勤扣款公約，規定：「一、業務同仁應按規定準時出勤參
      加早會或單位舉辦之各項業務活動。每工作月曠職、遲到
      、早退、事假、病假累計次數超過三次以上者，依超過之
      次數累計扣款金額。A、曠職：每次扣款300元（未於三日
      內填具假單視同曠職）。B、遲到；每次扣款100元（8 ：
      30分後視同遲到）。C、早退：每次扣款50元（9：30前離
      開會議室）。D、事假：每次扣款100元（應事先填具假單
      或以電話告知主管）。E、病假；每次扣款100元。F、未
      參加早會：每次扣款100元（有打卡但未參加早會）。G
      、公假：不扣款。A+B+C+D+E+F+G採累計方式計算」，有
      被告公司展泰營業處單位經營公約及展泰營業處差勤扣款
      公約各乙份在卷可查（見本院卷第91-15頁）。故被告公
      司展泰營業處公布之單位經營公約及差勤扣款公約，已明
      確記載如該營業處人員有曠職、遲到、早退、事假、病假
      等情事，即應依上開標準扣款。次查被告公司自86年1月
      起至89年8月止發給原告之業務津貼表之應扣金額欄中均
      有記載「福利奉獻」抵扣如附表二所示之款項，原告每月
      實際所領取之報酬額，亦是將上開「福利奉獻」扣款後之
      金額，為兩造所不爭，並有業務津貼表及活期儲蓄存款存
      摺明細、光碟櫃歷史明細查詢系統表各乙份在卷可查（見
      本院卷第32頁至第36頁、第37頁至第40頁、第41頁至第47
      頁、第48頁至第57頁、第58頁至第69頁），足認原告自86
      年1月起即知悉其每月報酬有遭扣抵如附表二所示款項之
      情事，原告復不能證明其曾向被告公司表示異議，則依一
      般經驗法則，可推認原告已經同意其所屬之展泰營業處訂
      定之上開單位經營公約及差勤扣款公約，及有該公約上所
      規範之曠職、遲到、早退、事假及病假等事由而應予扣款
      之事實，堪認被告抗辯其於原告上開業務津貼表上記載原
      告有「福利奉獻」之扣款，係其代展泰營業處依上開單位
      經營公約及差勤扣款公約所為之扣款，自屬可取。被告所
      為如附表一所示之「福利奉獻」既是依經原告同意之上開
      經營公約及差勤扣款公約所為之扣款，則原告甲○○及戊
      ○○請求被告返還上開「福利奉獻」扣款各44,600元及
      56,770元，洵無足取。
五、綜上所述，原告依兩造間之契約關係及民法第179條規定，
    請求確認原告甲○○與被告間之僱傭關係存在，被告應自93
    年8月1日起至復職日止，按月於每月最後一日給付原告甲○
    ○32,135元，及自各期應給付之次日起至清償日止，按週年
    利率5%計算之法定遲延利息；被告分別給付原告甲○○
    44,600元及原告戊○○79,246元，及自起訴狀繕本送達翌日
    起至清償日止，按週年利率5%計算之法定遲延利息，均屬無
    據，應予駁回。原告之訴既經駁回，則其假執行之聲請即失
    所附麗，併駁回之。
六、兩造其餘主張陳述及所提之證據，經本院審酌後，認均不足
    以影響本判決之結果，均毋庸再予論述，附此敘明。
七、據上論結，原告之訴為無理由，依民事訴訟法第78條，判決
    如主文。
中　　華　　民　　國　　94　　年　　8 　　月　　31　　日
                        臺灣臺北地方法院勞工法庭
                            法  官    黃書苑
以上正本係照原本作成。
如對本判決上訴，須於判決送達後二十日之不變期間內，向本院
提出上訴狀。
中　　華　　民　　國　　94　　年　　8 　　月　　31　　日
                            書記官    趙郁涵
